最高法院刑事判決　　　　　　　　　　　　　　　九十一年度台上字第六三四八號
　　上　訴　人　甲○○
右上訴人因違反毒品危害防制條例案件，不服台灣高等法院高雄分院中華民國九十一
年八月十六日第二審更審判決（九十一年度上重更(一)字第十三號，起訴案號：台灣屏
東地方法院檢察署九十年度偵字第五九三三、六一七一號），提起上訴，本院判決如
左：
    主  文
上訴駁回。
    理  由
本件原判決認定上訴人甲○○因經商失敗，為圖厚利，明知海洛因係毒品危害防制條
例第二條第二項第一款所列之第一級毒品，仍與林文郎及真實姓名年籍不詳之何姓、
江姓、梁姓等成年男子，共同基於販賣第一級毒品海洛因營利及私運管制物品海洛因
進口之犯意聯絡，由五人共同集資，於民國九十年九月間某日，推由林文郎在泰國某
地，向泰國毒梟「ＴＩＬＡ」購買十六塊海洛因磚（每塊重約三百五十公克，合計淨
重六千五百八十一點四三公克，包裝重一百五十三點九五公克，純度淨重五千五百六
十一點九七公克），並由上訴人於同年月十一日，以翊翎企業有限公司之名義自泰國
進口榴槤，將海洛因磚塊藏置於榴槤盒內，利用不知情之台灣快桅船務代理股份有限
公司船務人員自泰國曼谷私運進口，再於同年月十一、十二日致電不知情之「聯慶報
關行」職員吳錦麗代為辦理報關手續，於同年月十五日私運進口至高雄港，擬交由何
姓男子販售後，以出資比例朋分。嗣經警調人員於同日十一時至十四時許，持搜索票
在高雄港七十六號集中查驗區執行搜索，在編號ＭＷＣＵ0000000號貨櫃中，
自標有「太祖」標誌之二只榴槤盒內底層，查獲夾帶之上開十六塊海洛因磚塊，而扣
押上開海洛因及其供犯罪所用之榴槤盒二只，另於同日十五時四十分，在桃園中正國
際機場，將欲逃離中華民國國境之上訴人拘提到案等情。係以上開事實，業據上訴人
於法務部調查局航業海員調查處高雄站（下稱調查站）及偵查中坦承不諱，並核與證
人即聯慶報關行職員吳錦麗於調查站及偵查中所供述之情節相符。此外，並有進口報
單、檢疫證明、聯慶報關行之台灣銀行支票類存款戶對帳單、高雄關稅局扣押貨物、
運輸工具收據、搜索筆錄、內政部警政署保安警察第三總隊第三大隊扣押筆錄及查獲
時所攝之相片八幀附卷可稽。扣案之十六塊海洛因磚，經送法務部調查局鑑定結果：
合計淨重六千五百八十一點四三公克、純質淨重五千五百六十一點九七公克，有該局
九十年九月十七日第000000000之九號鑑定通知書在卷為憑。海洛因磚有大
塊及小塊之分，大塊是每塊約七百公克，小塊每塊約三百五十公克，本件遭查獲之海
洛因共十六塊係屬小塊，每塊重約三百五十公克等語，業據證人即調查員劉崴於原審
結證明確。依證人劉崴所供述之情節及原審勘驗製作調查站筆錄時之錄影帶結果，堪
認上訴人於調查站中之自白係出於任意性，其間並無何非法取供情事。上訴人於調查
站及偵查中之自白核與事實相符。上訴人於調查站及偵查中對本件犯罪相關情節供述
甚詳，而由上訴人於調查站及偵查中所供述各情，堪認上訴人係因經商失敗，為貪圖
高利，始為前揭犯行，並無受他人脅迫而為犯罪情事。又上訴人苟曾受他人脅迫而犯
罪，何以對此有利於己之事實，上訴人於警訊或偵查中未提出辯解？且上訴人於調查
站訊以：「你有無補充意見？」答稱：「我很後悔，我願意完全配合貴處人員調查」
，復於同日偵查中供承：「我願意配合警方將這些運輸毒品之人繩之於法，我也很後
悔這次的錯誤」等情，益堪認上訴人嗣後辯稱：伊係受林文郎之弟林義郎持槍脅迫始
為前開犯行云云，並不足採。上訴人有上開犯行，堪以認定，為其所憑之證據及認定
之理由。並敘明上訴人聲請傳訊林文郎、林義郎，用以證明其有遭脅迫云云，因所述
之林文郎、林義郎目前均在泰國，為上訴人所自承，事實上難以查證。況本案事證已
甚明確，並無再為上開調查之必要。上訴人雖聲請傳訊證人即調查員常聖化及保三總
隊第三大隊第一中隊洪志華、吳水居等人，用以證明其自白係遭恐嚇云云。然上訴人
之自白係出於任意性並與事實相符，業如前述，並無再傳訊上開證人之必要。上訴人
另又聲請傳喚證人李秀霞、丁偉家、徐偉宏、王正魁、彭俊銘、陳玉鷹、朱建璋、張
芝菁、邵如玉、陳伯勳、葉文明、吳雅玲、潘明賜、李重葵、鐘華晤、陳木杞及陳錦
煥等十七人，用以證明上訴人係殷實守法之水果商人，然上情與本案並無必然關係，
自無加以傳訊調查之必要。而以上訴人所為，核係犯毒品危害防制條例第四條第一項
之運輸、販賣第一級毒品罪及修正前懲治走私條例第二條第一項之私運管制物品進口
罪。上訴人行為後懲治走私條例第二條第一項於九十一年六月二十六日修正公布，經
比較新舊法結果以新法較重，應適用有利於上訴人之行為時舊法。上訴人利用不知情
之船務公司運送毒品進口，係屬間接正犯。其所犯運輸毒品罪與私運管制物品進口罪
，係一行為觸犯二罪名之想像競合關係，應從一重之運輸毒品罪處斷；又運輸毒品與
販賣毒品間有方法結果之牽連關係，應依販賣毒品罪處斷。至其持有第一級毒品之行
為，已為販賣之行為所吸收，不另論罪。上訴人與成年不詳真正姓名之林文郎、何姓
、江姓、梁姓男子間，就上開犯行互有犯意聯絡及行為分擔，為共同正犯。公訴意旨
漏未載及上訴人另犯懲治走私條例之罪，尚有未洽。上訴人所為在客觀上尚不足以引
起一般同情，自不得依刑法第五十九條之規定酌量減輕其刑。因而撤銷第一審不當之
判決，適用毒品危害防制條例第四條第一項、第十八條第一項前段、第十九條第一項
，刑法第十一條、第二條第一項但書、第二十八條、第五十五條、第三十七條第一項
，改判論上訴人以共同販賣第一級毒品罪。審酌上訴人所販賣之毒品海洛因，數量龐
大，若銷售至市面，將戕害無數國人身心，且連帶將引發各種犯罪之社會治安問題，
其為圖個人不法暴利，無視國人身心及社會治安，犯罪情節至為重大，於審理中復以
受脅迫推諉罪責，未見徹底悔悟，本應從重量處極刑，惟姑念被告尚無前科，有卷附
被告全國前案紀錄表可按，其因一時為利所惑而犯重法，犯後除以受脅迫置辯外，已
坦承犯行，且所販入私運進口之毒品海洛因復經警調人員及時查獲而未流出等一切情
狀，量處無期徒刑，併依法宣告褫奪公權終身。扣案之第一級毒品海洛因磚十六小塊
（合計淨重六千五百八十一點四三公克，純質淨重五千五百六十一點九七公克），係
查獲之毒品，應依毒品危害防制條例第十八條第一項前段，併予宣告沒收銷燬之；另
扣案之榴槤盒二只，係供上訴人犯罪所用之物，應依毒品危害防制條例第十九條第一
項前段沒收。經核於法並無違誤。按刑事訴訟法第三百七十九條第十款所謂應調查之
證據，係指該證據與待證事實有重要關係，在客觀上有予調查之可能性及必要性而言
。原判決已說明上訴人辯稱：伊係受林文郎之弟林義郎持槍脅迫始為前開犯行等語，
如何不足採信之理由，及上訴人聲請傳訊林文郎、林義郎二人，用以證明其有遭脅迫
云云，因其所述之林文郎、林義郎目前均在泰國，為上訴人所自承，事實上難以查證
。且本案事證已甚明確，縱再傳喚林文郎、林義郎亦非即能為有利於上訴人之認定，
上情並無再為調查之必要等情甚詳。況原審於最後審判期日調查證據完畢開始辯論前
，審判長問上訴人尚有何證據請求調查，上訴人亦未聲請再為上開調查（原審卷第一
七一至一七二頁），不得任意指有調查未盡之違法。被告之自白固不得作為認定犯罪
之唯一證據，而須以補強證據證明其確與事實相符，然茲所謂之補強證據，並非以證
明犯罪構成要件之全部事實為必要，倘其得以佐證自白之犯罪非屬虛構，能予保障所
自白事實之真實性，即已充分。原判決已說明上訴人不利於己之自白核與事實相符，
堪以採信之理由，不得任意指為違法。販賣毒品罪，不以販入之後，復行賣出為必要
，只須意圖營利而販入，或賣出，其有一於此，犯罪即應成立，上訴人所為與不能犯
之要件不符，上訴意旨任意指摘，並非有據。上訴人其餘上訴意旨仍執前詞爭辯，就
原審採證認事用法之職權行使，及原判決理由已明白論斷說明之事項，任意指摘原判
決違法，非有理由，應予駁回。
據上論結，應依刑事訴訟法第三百九十六條第一項，判決如主文。
中      華      民      國    九十一    年     十一     月     十四     日
                              最高法院刑事第三庭
                                  審判長法官  董  明  霈
                                        法官  林  茂  雄
                                        法官  王  居  財
                                        法官  張  祺  祥
                                        法官  石  木  欽
      右正本證明與原本無異
                                              書  記  官
中      華      民      國    九十一    年     十一     月    二十一    日
